【裁判字號】    98,上訴,2107
【裁判日期】    981015
【裁判案由】    毒品危害防制條例
【裁判全文】
臺灣高等法院臺中分院刑事判決        98年度上訴字第2107號
上  訴  人
即  被  告  甲○○
上列上訴人因毒品危害防制條例案件，不服臺灣臺中地方法院98
年度訴字第2378號中華民國98年8月31日第一審判決（起訴案號
：臺灣臺中地方法院檢察署98年度毒偵字第2328號），提起上訴
，本院判決如下：
    主  文
上訴駁回。
    理  由
一、按不服地方法院之第一審判決而上訴者，須提出上訴書狀，
    並應敘述具體理由，刑事訴訟法第三百六十一條第一項定有
    明文，此為上訴必備之程式；而所謂「具體理由」，必係依
    據卷內既有訴訟資料或提出新事證，指摘或表明第一審判決
    有何採證認事、用法或量刑等足以影響判決本旨之不當或違
    法，而構成應予撤銷之具體事由，始克當之（例如：依憑證
    據法則具體指出所採證據何以不具證據能力，或依憑卷證資
    料，明確指出所為證據證明力之判斷如何違背經驗、論理法
    則）；倘僅泛言原判決認定事實錯誤、違背法令、量刑失之
    過重或輕縱，而未依上揭意旨指出具體事由，或形式上雖已
    指出具體事由，然該事由縱使屬實，亦不足以認為原判決有
    何不當或違法者（例如：對不具有調查必要性之證據，法院
    未依聲請調查亦未說明理由，或援用證據不當，但除去該證
    據仍應為同一事實之認定），皆難謂係具體理由，俾與第二
    審上訴制度旨在請求第二審法院撤銷、變更第一審不當或違
    法之判決，以實現個案救濟之立法目的相契合，並節制濫行
    上訴（最高法院97年度台上字第892號刑事判決參照）。次
    原審法院認為上訴不合法律上之程式者，應以裁定駁回之。
    第二審法院認為上訴書狀未敘述理由或上訴有第三百六十二
    條前段之情形者，應以判決駁回之。又分別為刑事訴訟法第
    三百六十二條、第三百六十七所明定。再第三百六十七條之
    判決，得不經言詞辯論為之。同法第三百七十二條亦定有明
    文。
二、本件原審判決以被告於98年4月27日晚上在台中市心路上之
    某酒店內，以將海洛因摻入香菸內點燃吸食之方式，施用第
    一級毒品海洛因1次此犯罪事實，業據被告於原審審理時自
    白，且被告為警採集其尿液送驗結果，確呈嗎啡之陽性反應
    ，因而認定被告有施用第一級毒品之犯行，量處有期徒刑七
    月，經形式觀察，並無不合。
三、上訴人即被告甲○○（下稱被告）上訴意旨略以：被告提起
    上訴請求查明本件被告得否適用毒品危害防制條例第20條第
    3項規定，即依該條例第20條第2項規定為觀察、勒戒或強制
    戒治執行完畢釋放後，五年後再犯第10條之罪，適用該條例
    第20條第1項、第2項規定由檢察官聲請法院裁定觀察、勒戒
    ，並由檢察官為不起訴處分云云。惟查被告前因施用毒品案
    件，依法院裁定送觀察勒戒後，認無繼續施用毒品傾向，於
    87年9月17日釋放出所後，由台中地檢署檢察官以87年度偵
    字第25969號為不起訴確定，於89年間，又因施用毒品案件
    ，經依法院裁定送觀察勒戒後，認有繼續施用毒品傾向，經
    台中地檢署檢察官提起公訴，並聲請強制戒治，於90年5月
    26日戒治期滿，其刑罰部分則經檢察官提起公訴，並經臺灣
    臺中地方法院以八十九年度易字第七六三號判決處有期徒刑
    6月確定，本件被告施用海洛因之犯行，距前次觀察、勒戒
    執行完畢雖已逾五年，惟被告於該觀察、勒戒執行完畢釋放
    後五年內，曾因施用毒品案件，經法院宣示判決確定，此有
    台灣高等法院前科紀錄表及上開台灣台中地方法院判決附卷
    可稽，顯見被告並於觀察、勒戒執行完畢釋放後五年內已有
    有再犯施用毒品犯行，並經追訴處罰，而屬三犯，是其經觀
    察、勒戒執行完畢釋放後，因已於「五年內再犯」，顯見其
    再犯率甚高，原實施觀察、勒戒或強制戒治，已無法收其實
    效，即應依該條例第十條處罰（最高法院95年度第七次刑事
    庭會議決議參照），自毋須重新施予觀察勒戒之處遇程序，
    而應直接訴追處罰。經審依檢察官之起訴而判處罪刑，於法
    並無不合，被告泛言請求查明本件被告得否適用「初犯」規
    定云云，惟未依據卷內既有訴訟資料或提出新事證，指摘或
    表明第一審判決有何採證認事、用法或量刑等足以影響判決
    本旨之不當或違法，而構成應予撤銷之理由，亦非屬上訴第
    二審之具體理由。依上揭說明，被告提起之第二審上訴不合
    法律上程式，爰不經言詞辯論，判決駁回上訴。
據上論斷，應依刑事訴訟法第三百六十七條前段、第三百七十二
條，判決如主文。
中    華    民    國    98    年    10    月    15   日
            刑事第四庭    審判長法  官  洪  耀  宗
                                法  官  許  文  碩
                                法  官  蔡 王 金 全
上列正本證明與原本無異。
如不服本判決應於收受送達後十日內向本院提出上訴書狀，其未
敘述上訴理由者，並得於提起上訴後十日內向本院補提理由書 (
均須按他造當事人之人數附繕本)「切勿逕送上級法院」。
                                書記官  金  珍  華
中    華    民    國    98    年    10    月    16   日


司法院資訊處製作；財團法人民間司法改革基金會備份。
